【裁判字號】    96,簡上,586
【裁判日期】    970611
【裁判案由】    清償債務
【裁判全文】
臺灣臺北地方法院民事判決             96年度簡上字第586號
上  訴  人  甲○○
被上訴人    乙○○
                        號2樓
上列當事人間請求清償債務事件，上訴人對於中華民國96年10月
26日本院台北簡易庭96年度北簡字第27075 號第一審判決，提起
上訴，本院於97年5月28日言詞辯論終結，判決如下：
    主  文
原判決關於駁回上訴人後開第二項之訴部分、暨訴訟費用之裁判
均廢棄。
被上訴人應給付上訴人新台幣貳拾柒萬捌仟捌佰壹拾捌元。
其餘上訴駁回。
第一、二審訴訟費用由被上訴人負擔十分之七，餘由上訴人負擔
。
    事實及理由
壹、程序部分：
一、本件上訴人原上訴聲明：原判決廢棄；被上訴人應給付上訴
    人新臺幣（下同）38萬5,000元。嗣於民國97年2月27日減縮
    聲明為：原判決廢棄；被上訴人應給付上訴人31萬8,275元
    。又於同年4月24日變更聲明為：原判決廢棄；被上訴人應
    給付上訴人31萬3,818元。於97年5月28日上訴人復變更聲明
    ：原判決關於駁回上訴人後開第二項之訴部份廢棄；上開廢
    棄部分，被上訴人應給付上訴人31萬3,818元。核上訴人僅
    減縮及更正上訴聲明，依民事訴訟法第436條之1第3項準用
    同法第446條第1項之規定，應予准許。
貳、實體部分：
一、上訴人主張其與被上訴人於民國93年11月共同向展運營造有
    限公司承攬台北市○○○路下水道箱涵改善工程，工程總價
    330 萬元，雙方約定工程結算後，兩人盈虧各負擔1/2 ，系
    爭工程於94年6 月完工，並由被上訴人向業主領取尾款15萬
    元。上訴人已代墊如附表所示之各筆費用，扣除應分擔被上
    訴人支付費用之1/2（含太空包7,500元、鐵板1萬5,000元、
    馬達9萬元及雜支2萬9,864元）共計7萬1,182元後，被上訴
    人尚應給付上訴人31萬3,818元等語。上訴人對於原審駁回
    訴訟不服，提起上訴，並聲明：(一)原判決關於駁回上訴人後
    開第二項之訴部分廢棄；(二)上開廢棄部分，被上訴人應給付
    上訴人31萬3,818元。
二、被上訴人則以：本件係經兩造至現場會勘後，上訴人認為系
    爭工程有利可圖，雙方乃同意合資承包工程，但因上訴人稱
    其無資金，要伊負責資金來源，故系爭工程均係由伊先行墊
    付款項予下游廠商，上訴人亦需負擔其已支出款項之1/ 2
    。又雙方固約定盈虧結算後各付一半，且之前已結算過1次
    ，然其後之工程費均由伊支付，迄今尚未結算，上訴人自不
    得向伊請求給付。且發電機故障、交通工具之加油費用應各
    自支出，不在約定範圍；況上訴人亦未就支付款項提出證明
    。伊所支出之費用亦有幾十萬元，上訴人亦應分擔，故結算
    後，伊已無須再給付上訴人等語置辯。並聲明：上訴人之訴
    駁回。
三、上訴人主張其與被上訴人於93年11月間共同向展運營造有限
    公司承攬台北市○○○路下水道箱涵改善工程，工程總價33
    0 萬元，雙方約定工程結算後，兩人盈虧應各負擔1/2 ，系
    爭工程於94年6 月完工，並由被上訴人向業主領取尾款15萬
    元，且雙方之前有結算過1 次等情，業據上訴人提出切結書
    影本乙份為證，並為被上訴人所不爭執，上訴人主張之前揭
    事實，堪信為真實。
四、本件上訴人請求被上訴人返還其代墊費用之一半，然為被上
    訴人所否認，並以前詞置辯，是本件之爭點為：(一)上訴人得
    否請求被上訴人分攤其代墊之費用？(二)若可，其得請求之金
    額若干？
  (一)上訴人得否請求被上訴人分攤其代墊之費用？
    查上訴人與被上訴人共同承攬系爭工程，並約定結算後盈虧
    各負擔1/2 ，既為兩造所不爭執，已如前述，則雙方應於工
    程完工後，就各自支出費用、及收入部分進行結算，並請求
    結算後應分擔之費用或盈餘。從而上訴人於工程結束後，將
    上述支出費用予以結算，並扣除被上訴人支出費用之1/2 ，
    本於契約之法律關係，請求被上訴人依上述比例分擔其費用
    ，核屬正當，被上訴人僅空言辯稱：兩造間未經結算，上訴
    人不得向其請求云云，尚屬無據。
  (二)若可，其得請求之金額若干？
  (1)上訴人主張其因系爭工程支出如附表編號1 至5 所示之怪手
    費、推土機司機1.5 個月薪資等共計62萬元之費用等語，而
    除附表編號2 至4 部分11萬元外，其餘則為被上訴人所否認
    。然參諸證人即兩造之下包丙○○所證稱：伊確實有收到上
    訴人支付之11萬元，時間是在伊去找被上訴人討論工程款之
    問題，被上訴人說工程虧錢，沒辦法付之後，上訴人才又給
    伊11萬元。怪手修理費用38萬元是伊先墊的，後來上訴人有
    支付，因承攬系爭工程時，雙方有約定怪手在超過水位1米
    之地點施工，如有故障應由定作人負責。另司機薪水6 萬元
    是上訴人給伊，由伊拿給司機等語（見本院卷第27-28 頁）
    。堪認上訴人於系爭工程支出之金額為55萬（含怪手費用
    38萬元、怪手8萬元、電腦修理費2萬元、運費1萬元、推土
    機司機薪水6萬元），上訴人自應就上開55萬元部分依1/ 2
    之比例分擔，故上訴人請求被上訴人給付此部分金額，即屬
    有據，逾此範圍，則未見上訴人舉證以實其說，尚無理由。
  (2)次查，上訴人於起訴原因已有相當之證明，而被上訴人於抗
    辯事實並無確實證明方法，僅以空言爭執者，當然認定其抗
    辯事實之非真正，而應為被告不利益之裁判。最高法院18年
    上字第1679號判例可資參照。本件被上訴人抗辯其支出含馬
    達修理費9萬元、太空包28萬8,000元、鐵板1萬8,000元、薪
    水3萬5,000元，被上訴人亦應比例分擔，此外上訴人尚積欠
    公司2萬元未為清償，應與上開金額抵銷等語，惟被上訴人
    前開所辯，除上訴人自認太空包7,500元、鐵板1萬5,000元
    、馬達修理費9萬元、雜支2萬9,864元部分之支出，並同意
    分擔上開款項之1/2即71,182元外，其餘則未見被上訴人舉
    證以資證明，自難遽信為真。
  (3)綜上所述，本件上訴人得向被上訴人請求其所支出之工程款
    55萬元之1/2即27萬5,000元、及被上訴人向業主領取之尾款
    15萬元之1/2即7萬5,000元，扣除其應分擔被上訴人支出部
    分為7萬1,182元，被上訴人尚應給付上訴人之款項為27萬
    8,818 元。
五、從而，上訴人本於系爭契約之法律關係，請求被上訴人給付
    27萬8,818元，為有理由，應予准許。逾此所為請求，為無
    理由，應予駁回。原審就上開應准許部分，為上訴敗訴之判
    決，尚有未洽，上訴意旨求予廢棄改判，為有理由，爰由本
    院予以廢棄改判如主文第2項所示。至於上訴人之請求不應
    准許部分，原判決為上訴人敗訴之判決，經核於法並無不合
    ，上訴意旨求予廢棄改判，為無理由，應駁回其上訴。
六、據上論結，本件上訴為一部有理由，一部無理由，依民事訴
    訟法第436 條之1 第3 項、第450 條、第449 條第1 項、第
    79條、第463 條，判決如主文。
中    華    民    國    97    年    6     月    11    日
                 民事第五庭  審判長  法  官  薛中興
                                     法  官  陶亞琴
                                     法  官  吳佳薇
附表：
編號   項  目           費  用（新台幣）    備  註
一    怪手PC000   0     000,000 元
二    怪手KATO          80,000元
三    電腦修理費        20,000元
四    運費              10,000元
五    推土機司機薪水    60,000元
六    工程尾款          150,000元
以上正本係照原本作成。
本判決不得上訴。
中    華    民    國    97    年    6     月    11    日
                                     書記官  許博為


司法院資訊處製作；財團法人民間司法改革基金會備份。
